---
output: github_document
---

```{r setup, include=FALSE}
knitr::opts_chunk$set(
  collapse = TRUE,
  comment = "#>",
  fig.path = "man/figures/README-",
  fig.retina = 2,
  out.width = "100%",
  message = FALSE,
  warning = FALSE
)

devtools::load_all(".")
```

# visdatid

`visdatid` adalah package R untuk diagnosis awal kualitas data melalui
visualisasi *missing value*, distribusi numerik, korelasi, serta laporan
masalah dan rekomendasi prapemrosesan.

Package ini menyediakan empat fungsi utama:

- `vis_miss_adv()` untuk diagnosis dan visualisasi *missing value*;
- `vis_cor_adv()` untuk visualisasi korelasi beserta signifikansinya;
- `vis_distribution()` untuk diagnosis distribusi variabel numerik;
- `quality_report()` untuk menghasilkan laporan masalah kualitas data.

## Attribution

`visdatid` merupakan pengembangan yang mengadopsi dan memperluas konsep
visualisasi awal dari package
[`visdat`](https://github.com/ropensci/visdat).

Package asli `visdat` dikembangkan oleh Nicholas Tierney dan para
kontributornya. `visdatid` tidak dimaksudkan untuk menggantikan `visdat`,
melainkan menambahkan diagnosis statistik dan rekomendasi awal.

## Installation

Package dapat dipasang langsung dari GitHub:

```r
install.packages("remotes")
remotes::install_github("mona910/visdatid")
```

Setelah terpasang:

```r
library(visdatid)
```

# Penggunaan

## Diagnosis missing value dengan `vis_miss_adv()`

Fungsi ini menunjukkan posisi dan persentase *missing value*. Variabel yang
melewati ambang tertentu dapat ditandai sebagai prioritas pemeriksaan.

```{r vis-miss, fig.width=10, fig.height=6}
plot_missing <- vis_miss_adv(
  data = airquality,
  threshold = 10,
  sort_by_missing = TRUE,
  show_labels = TRUE
)

plot_missing
```

Ringkasan numeriknya dapat diambil dari atribut `missing_summary`.

```{r tabel-missing}
ringkasan_missing <- attr(
  plot_missing,
  "missing_summary"
)

knitr::kable(
  ringkasan_missing,
  digits = 2,
  caption = "Ringkasan missing value"
)
```

Pada dataset `airquality`, variabel dengan *missing value* terbesar dapat
langsung diketahui dari grafik dan tabel tersebut.

## Diagnosis distribusi dengan `vis_distribution()`

Fungsi ini menampilkan bentuk distribusi, mean, median, skewness, dan
pencilan berdasarkan aturan IQR.

```{r vis-distribution, fig.width=10, fig.height=6}
vis_distribution(
  data = mtcars,
  variable = "hp",
  bins = 12,
  show_outliers = TRUE
)
```

Hasil tersebut dapat digunakan sebagai diagnosis awal sebelum menentukan
apakah suatu variabel memerlukan transformasi atau pemeriksaan pencilan lebih
lanjut.

## Diagnosis korelasi dengan `vis_cor_adv()`

Fungsi ini menampilkan koefisien korelasi, signifikansi setelah penyesuaian
*p-value*, serta penanda untuk korelasi kuat.

```{r vis-correlation, fig.width=10, fig.height=7}
data_korelasi <- mtcars[
  ,
  c("mpg", "disp", "hp", "wt", "qsec", "am")
]

plot_korelasi <- vis_cor_adv(
  data = data_korelasi,
  method = "auto",
  adjust_method = "BH",
  alpha = 0.05,
  strong_threshold = 0.80,
  cluster = TRUE,
  show_values = TRUE,
  show_significance = TRUE,
  digits = 2
)

plot_korelasi
```

Tanda `*` menunjukkan korelasi yang tetap signifikan setelah koreksi
Benjamini–Hochberg. Garis tebal menunjukkan pasangan dengan nilai absolut
korelasi minimal 0,80.

Tabel korelasi lengkap dapat diambil dari atribut `correlation_table`.

```{r tabel-korelasi}
tabel_korelasi <- attr(
  plot_korelasi,
  "correlation_table"
)

pasangan_unik <- tabel_korelasi[
  as.character(tabel_korelasi$row_variable) <
    as.character(tabel_korelasi$column_variable),
  ,
  drop = FALSE
]

pasangan_unik <- pasangan_unik[
  order(
    abs(pasangan_unik$correlation),
    decreasing = TRUE
  ),
  ,
  drop = FALSE
]

knitr::kable(
  utils::head(pasangan_unik, 8),
  digits = 3,
  caption = "Pasangan korelasi utama"
)
```

## Laporan kualitas data dengan `quality_report()`

Fungsi ini memeriksa masalah seperti *missing value*, ID duplikat, string
kosong, variabel konstan, nilai tak hingga, skewness, dan pencilan IQR.

```{r quality-data}
data_masalah <- data.frame(
  id = c(1, 2, 2, 4, 5, 6),
  kelompok = c("A", "B", "B", "", NA, "C"),
  nilai = c(10, 12, 12, 100, NA, 15),
  konstan = rep(1, 6)
)

laporan_kualitas <- quality_report(
  data = data_masalah,
  id_col = "id"
)

knitr::kable(
  laporan_kualitas,
  digits = 2,
  caption = "Laporan kualitas data"
)
```

Setiap baris laporan memuat jenis masalah, nilai hasil pemeriksaan, tingkat
keparahan, dan rekomendasi tindak lanjut.

# Hasil pemeriksaan package

Package telah diperiksa menggunakan `devtools::check()` dengan hasil:

```text
0 errors
0 warnings
1 note
```

Note yang muncul adalah:

```text
checking for future file timestamps ...
unable to verify current time
```

Note tersebut berkaitan dengan lingkungan sistem dan tidak berasal dari
fungsi atau source code package.

Pengujian otomatis menghasilkan:

```text
FAIL 0
WARN 0
SKIP 0
PASS 219
```

Output lengkap tersedia pada
[`check_result.txt`](check_result.txt).

# Batas penggunaan

`visdatid` digunakan untuk diagnosis dan rekomendasi awal. Package ini tidak
melakukan imputasi, transformasi, penghapusan pencilan, atau pembersihan data
secara otomatis.
