---
title: "Memulai Diagnosis Kualitas Data dengan visdatid"
output: rmarkdown::html_vignette
vignette: >
  %\VignetteIndexEntry{Memulai Diagnosis Kualitas Data dengan visdatid}
  %\VignetteEngine{knitr::rmarkdown}
  %\VignetteEncoding{UTF-8}
---

```{r setup, include=FALSE}
knitr::opts_chunk$set(
  collapse = TRUE,
  comment = "#>",
  fig.width = 7,
  fig.height = 4.5
)

library(visdatid)
```

## Pendahuluan

`visdatid` merupakan package R untuk diagnosis awal kualitas data melalui
visualisasi missing value, distribusi variabel numerik, hubungan
antarvariabel, serta laporan masalah dan rekomendasi prapemrosesan.

Package ini dikembangkan sebagai karya modifikasi dan pengembangan dari
package `visdat`. Konsep visualisasi data awal dari `visdat` diperluas
dengan diagnosis statistik dan rekomendasi yang dapat ditindaklanjuti.

## Fungsi utama

Empat fungsi utama dalam `visdatid` adalah:

1. `vis_miss_adv()` untuk diagnosis missing value;
2. `vis_cor_adv()` untuk diagnosis korelasi;
3. `vis_distribution()` untuk diagnosis distribusi numerik;
4. `quality_report()` untuk laporan kualitas data.

Dua fungsi pertama merupakan pengembangan konsep fungsi yang telah tersedia
pada `visdat`, sedangkan dua fungsi terakhir merupakan fungsi baru.

| Fungsi | Status | Tujuan |
|---|---|---|
| `vis_miss_adv()` | Modifikasi konsep `visdat::vis_miss()` | Visualisasi missing dengan ambang, ringkasan kelompok, dan sampling sistematis |
| `vis_cor_adv()` | Modifikasi konsep `visdat::vis_cor()` | Korelasi dengan signifikansi, adjusted p-value, dan penanda korelasi kuat |
| `vis_distribution()` | Fungsi baru | Diagnosis skewness, kurtosis, dan pencilan |
| `quality_report()` | Fungsi baru | Tabel masalah, tingkat keparahan, dan rekomendasi |

## Data contoh

Data berikut sengaja memuat beberapa masalah kualitas data, yaitu ID
duplikat, nilai ekstrem, string kosong, missing value, dan variabel konstan.

```{r example-data}
data_contoh <- data.frame(
  id = c(1, 2, 2, 4, 5, 6, 7),
  score = c(1, 2, 2, 4, 5, 6, 100),
  group = c("A", "B", "B", "", NA, "A", "B"),
  constant = rep("yes", 7)
)

data_contoh
```

## Laporan kualitas data

`quality_report()` menghasilkan tabel masalah kualitas data beserta tingkat
keparahan dan rekomendasi tindak lanjut.

```{r quality-report}
laporan <- quality_report(
  data_contoh,
  id_col = "id"
)

laporan
```

Masalah yang dapat terdeteksi antara lain:

- baris duplikat;
- ID duplikat;
- missing value;
- string kosong;
- variabel konstan;
- kemencengan distribusi;
- pencilan berdasarkan metode IQR.

Rekomendasi yang diberikan tidak melakukan pembersihan secara otomatis.
Keputusan penanganan tetap perlu mempertimbangkan konteks dan tujuan analisis.

## Diagnosis distribusi numerik

### Ringkasan seluruh variabel numerik

```{r distribution-overview}
vis_distribution(mtcars)
```

Nilai skewness positif menunjukkan kemencengan ke kanan, sedangkan nilai
negatif menunjukkan kemencengan ke kiri.

### Diagnosis satu variabel

```{r distribution-detail}
vis_distribution(
  mtcars,
  variable = "mpg",
  bins = 12
)
```

Visualisasi detail menampilkan histogram, mean, median, skewness, jumlah
pencilan, dan rekomendasi eksploratif.

## Diagnosis missing value

### Pola missing setiap sel

```{r missing-cell}
vis_miss_adv(
  airquality,
  threshold = 10
)
```

Tanda bintang menunjukkan variabel dengan persentase missing yang mencapai
atau melebihi ambang yang ditentukan.

### Missing value berdasarkan kelompok

```{r missing-group}
vis_miss_adv(
  airquality,
  group = "Month",
  threshold = 15
)
```

Mode kelompok digunakan untuk membandingkan persentase missing setiap
variabel pada kelompok yang berbeda.

## Diagnosis korelasi

```{r correlation}
vis_cor_adv(
  mtcars,
  method = "auto",
  strong_threshold = 0.7
)
```

`method = "auto"` memilih Pearson atau Spearman berdasarkan diagnosis awal
kemencengan dan pencilan.

Tanda bintang menunjukkan hubungan dengan adjusted p-value di bawah tingkat
signifikansi, sedangkan garis tebal menunjukkan korelasi yang mencapai
ambang korelasi kuat.

## Mengakses hasil di balik visualisasi

Objek hasil visualisasi tetap merupakan objek `ggplot`, tetapi juga menyimpan
tabel diagnosis sebagai atribut.

```{r plot-attributes}
plot_missing <- vis_miss_adv(
  airquality,
  threshold = 10
)

head(
  attr(
    plot_missing,
    "missing_summary"
  )
)
```

Tabel korelasi juga dapat diperoleh melalui atribut berikut.

```{r correlation-attributes}
plot_correlation <- vis_cor_adv(
  mtcars,
  method = "pearson"
)

head(
  attr(
    plot_correlation,
    "correlation_table"
  )
)
```

## Alur penggunaan yang disarankan

Alur diagnosis data dengan `visdatid` adalah:

1. memeriksa missing value menggunakan `vis_miss_adv()`;
2. memeriksa distribusi numerik menggunakan `vis_distribution()`;
3. memeriksa hubungan antarvariabel menggunakan `vis_cor_adv()`;
4. merangkum seluruh masalah menggunakan `quality_report()`;
5. menentukan tindakan prapemrosesan berdasarkan konteks analisis.

## Atribusi

`visdatid` merupakan karya modifikasi dan pengembangan dari package
[`visdat`](https://github.com/ropensci/visdat).

Package asli dikembangkan oleh Nicholas Tierney dan para kontributornya.
`visdatid` mempertahankan atribusi kepada package asli dan memperluas konsep
visualisasi awal dengan diagnosis statistik serta rekomendasi kualitas data.
